【裁判字號】    89,自緝,1
【裁判日期】    890127
【裁判案由】    詐欺
【裁判全文】
臺灣板橋地方法院刑事判決                            八十九年度自緝字第一號
    自  訴  人  丙○○
    擔當自訴人  臺灣板橋地方法院檢察署檢察官
    被      告  乙○○
右列被告因詐欺案件，經自訴人提起自訴 ，本院判決如左：
    主  文
乙○○無罪。
    理  由
一、自訴意旨略以：被告甲○○（已先行審結）於民國（下同）八十七年六月二十二
    日拿一張慶豐商業銀行支票，戶名即被告乙○○之拒絕往來戶支票，向自訴人說
    他急用錢，沒有新台幣（下同）十六萬元的話，他會被人殺掉，苦求三天自訴人
    才把收來會錢拿給他，暫用幾天，：：：，那天借錢時，說要用在付房貸及還別
    人錢，說二十三日晚上七時前會還錢，後來都沒有還，過了好多天才拿一張支票
    給我，我交給別人最後還是退票等語。因認被告乙○○所為，係共同涉有刑法第
    三百三十九條第一項之詐欺取財罪嫌云云。
二、自訴人認被告乙○○涉有上開罪嫌係以支票及退票理由單影本各一紙為其主要論
    據。訊據被告乙○○堅決否認有詐欺犯行，辯稱：我根本不知道這件事，支票不
    是我開的，我未申請支票使用，是被他人冒用等語。
三、按犯罪事實應依證據認定，無證據不得推定其犯罪事實，刑事訴訟法第一百五十
    四條定有明文，又告（自）訴人之告（自）訴，係以使被告受刑事訴追為目的，
    是其陳述是否與事實相符，仍應調查其他證據以資審認；且認定不利於被告之事
    實，須依積極證據，苟積極證據不足為不利於被告事實之認定時，即應為有利於
    被告之認定，更不必有何有利之證據，最高法院五十二年台上字第一三００號判
    例及三十年上字第八一六號判例分別著有明文。又按刑法第三百三十九條第一項
    詐欺取財罪之成立，以意圖為自己或第三人不法所有，以詐術使人將本人或第三
    人之物交付為要件，故須具備：(一)行為人有為自己或第三人不法所有之主觀意圖
    。(二)行為人向被害人施用詐術。(三)被害人因其詐術而陷於錯誤，而交付本人或第
    三人之物等三項構成要件始足當之，苟欠缺其一，即無從成立該罪。
四、經查，自訴人於本院審理時補稱自訴意旨謂：被告甲○○在八十七年六月二十二
    日借錢當天下午，一次拿十萬，一次拿六萬，那天借錢時，說要用在付房貸及還
    別人錢，說二十三日晚上七時前會還錢，後來都沒有還，過了好多天才拿一張支
    票給我等語（見本院八十八年八月十八日筆錄），經核自訴人所述之借錢用途，
    及交付支票之時間核與被告甲○○所供相符，則被告甲○○並未隱瞞借錢之用途
    ，亦未持支票以取信自訴人，而係事後為償還借款而將他人交付之支票轉交自訴
    人，是綜觀被告甲○○向自訴人借款之過程，自訴人係因與被告甲○○基於朋友
    情誼，始願無償借款予被告甲○○，自訴人為智慮成熟之成年人，其願借款予被
    告甲○○，顯係出於利害判斷及風險評估後所為審慎決定，尚非因被告乙○○施
    詐術致陷於錯誤而交付借款。而同案被告甲○○於本院審理時亦到庭稱：並未見
    過被告乙○○，亦非到庭之被告乙○○交付上開支票，係一綽號「阿勇」之人所
    交付等語（見本院八十九年一月二十日筆錄），是並無任何證據證明上開支票係
    被告乙○○所申請使用，並簽發交予同案被告甲○○。此外，復查無其他積極確
    切之證據足資認定被告乙○○與甲○○自始故意藉此從事詐財之積極證據，本件
    純屬民事上借貸所生之債權債務糾葛，自訴人之指訴及被告甲○○積欠支票票款
    等情事仍不得直接作為認定被告乙○○有罪之證據，亦不得僅以事後無法清償之
    客觀事態，推定被告乙○○有詐欺取財之犯意。本件經調查各項有利及不利被告
    之證據，無從證明被告乙○○有施用詐術之客觀構成要件，自無法證明被告犯罪
    ，依前揭法文及說明，自應諭知被告乙○○無罪之判決。
五、自訴人經合法通知無正當理由未到庭，爰依刑事訴訟法第三百三十一條第二項規
    定，通知檢察官擔當自訴。
據上論斷，應依刑事訴訟法三百四十三條、第三百零一條第一項，判決如主文。
中      華      民      國      八十九      年    一    月    二十七    日
                                  臺灣板橋地方法院刑事第一庭
                                       法  官   胡  堅  勤
右正本證明與原本無異。
如不服本判決，應於判決送達後十日內，向本院提出上訴狀。
                                       書記官   劉  文  美
中      華      民      國      八十九      年    一    月    三十一    日


司法院資訊處製作；財團法人民間司法改革基金會備份。
